臺灣士林地方法院民事裁定　　　　　　　100年度訴字第794號
原　　　告　詹益浪
被　　　告　劉德安
上列當事人間請求返還借款等事件，本院於民國100 年11月14日
言詞辯論終結，就原告第1 項至第8 項及第12項之請求，本院裁
定如下：
    主  文
原告之訴駁回。
訴訟費用由原告負擔。
    理  由
一、原告起訴主張：
    被告自民國78年10月18日起，因補習班未立案被教育局取締
    停業，陸續向原告借車典當周轉復業，然被告周轉屆期後未
    將車輛歸還，向原告暫為借款代墊亦未清償，原告因而需借
    款以支付民間利息。又被告雖曾陸續清償部分款項，然依民
    法第323 條規定，應先抵充費用，次充利息、原本，惟被告
    至79年8 月8 日借款後即未再結算，幾經催討均未置理，爰
    依法請求被告返還下列欠款（參見本院卷二第296頁） ：
  (一)被告應給付原告新臺幣（下同）30萬元及自79年8 月18日起
    至清償日止，按年息20% 計算之利息部分：
    被告於78年10月18日，向原告商借汽車至當舖質押借款30萬
    元（下稱第1 次典當），並約定被告應於1 個月內贖車歸還
    ，惟屆期後被告未依約歸還，原告經被告同意後，由原告向
    友人以高利借款將車贖回，被告自應將借款返還原告。
  (二)被告應給付原告70,400元及自78年12月12日起至清償日止，
    按年息5%計算之利息部分：
    被告陸續向原告借款共計70,400元，用以給付房租及零用開
    支等，故請求被告返還上開款項。
  (三)被告應給付原告10萬元及自78年12月15日起至清償日止，按
    年息20%計算之利息部分：
    被告、林玲姬與原告原欲合作開設補習班，原告並於78年12
    月15日提供10萬元作為合作款，惟該補習班並未成立，又因
    合夥並未定有存續期間，爰依法通知退夥聲明，請求被告返
    還合作款10萬元。
  (四)被告應給付原告3 萬元及自79年1 月17日起至清償日止，按
    年息20%計算之利息部分：
    被告第一次典當後，屆期未依約將系爭汽車贖回，原告為避
    免系爭汽車遭當舖流當，為被告代墊78年12月18日起至79年
    1 月18日止之當舖利息3萬元，被告自應返還該筆借款。
  (五)被告應給付原告15,000元及自79年1 月19日起至清償日止，
    按年息20%計算之利息部分：
    被告向訴外人吳文騫借款30萬元，作為申請補習班之資本額
    ，惟屆期後未依約償還利息，被告請求原告代墊利息款15,0
    00元，故被告自應返還該筆代墊利息款。
  (六)被告應給付原告20萬元及自79年2 月28日起至清償日止，按
    年息5%計算之利息部分：
    被告對於79年1 月17日前積欠原告之多項借款，原承諾於79
    年2 月20日前全部清償，惟被告要求延至同年月28日，是原
    告請被告出具承諾書承諾如屆期未清償，願另行賠償原告20
    萬元，嗣後被告屆期並未清償，原告自得依約請求前開賠償
    金額。
  (七)被告應給付原告103,000 元及自79年7 月18日起至清償日止
    ，按年息20%計算之利息部分：
    原告為被告代墊79年2 月至7 月給付予當舖之利息，故依法
    請求被告返還上開利息借款。
  (八)被告應給付原告27,000元及自79年8 月10日起至清償日止，
    按年息20%計算之利息部分：
    被告請求原告代墊廣告刊登費2 萬元；又被告曾向原告表示
    其欲至頭份竹北朋友處借款償還原告，故再向原告借該期間
    之費用支出7,000 元，被告自應返還上開借款
  (九)被告應給付原告350,500 元及自81年8 月10日起至清償日止
    ，按年息20%計算之利息部分：
    原告為被告代墊第1 次、第2 次當鋪利息，被告自應先償還
    第1 次、第2 次當鋪利息後，再依序償還第1 次、第2 次借
    款。又被告曾於81年6 月17日委由其弟劉德正交付面額30萬
    元之支票1 紙予原告（該支票嗣後雖遭退票，但已於81年8
    月10日補回），以償還被告於80年8 月26日再度向原告商借
    系爭汽車典當18萬元（下稱第2 次典當）之款項，惟原告發
    覺連同本次，被告之前於80年12月間償還之9,500 元及81年
    4 月8 日償還之2 萬元，合計29,500元，均遭被告重複結算
    ，且被告尚有2 個月之當鋪利息共計21,000元未給付，故請
    求被告償還350,500 元（300000+29500+21000＝350500）。
  (十)被告應給付原告30萬元及自81年8 月26日起至清償日止，按
    年息20%計算之利息部分：
    被告於81年8 月26日因誣告他人擄人勒贖罪，急需5 萬元支
    付律師費，故再度向原告商借系爭汽車典當15萬元（下稱第
    3 次典當），被告並將其中5 萬元用以支付前開刑事案件之
    律師費，另10萬元交予原告清償前述原告代墊被告支付之利
    息，惟被告否認有第3 次典當，原告就以流當車結算，即以
    流當價之1 倍為車價，請求被告返還30萬元。
  (十一)被告應給付原告696,000 元及自100 年8 月26日起至清償日
    止，按年息5%計算之利息部分：
    被告否認有第3 次典當，已如上述，惟第2 次典當時，被告
    曾允諾每月補貼原告車費1 萬元，而租車則以每日2,000 元
    計算，是原告現以每日100 元，即每月3,000 元之計算方式
    ，請求被告給付原告交通費696,000 元。
  (十二)被告應給付原告5,000 元及自84年12月10日起至清償日止，
    按年息5%計算之利息部分：
    被告於桃園監獄服刑時，其妻、胞弟劉德淦及雙方朋友陳全
    增，均請求原告原諒被告，並撤銷對被告提起之刑事詐欺告
    訴，給予被告重新做人之機會，原告並與被告之妻於84年12
    月10日前往桃園探監，協調還款及車遭流當等事，被告向原
    告稱多說無用，一切等他出來才能解決，當時原告未落井下
    石，除未繼續追訴其逃亡遭通緝3 年多之詐欺案件外，並於
    被告委由其妻向原告借款時，再次借給被告5,000 元，惟被
    告迄未清償。
    為此，請求被告返還上開金額及利息等語。並聲明：被告應
    給付原告上述金額及分別按上述利率計算之利息。
二、按除別有規定外，確定之終局判決就經裁判之訴訟標的，有
    既判力；又原告之訴，訴訟標的為確定判決效力所及者，法
    院應以裁定駁回之，分別為民事訴訟法第400 條第1 項及同
    法第249 條第1 項第7 款後段所明定。
三、經查，原告就上開第1 項至第8 項及第12項之請求，曾對被
    告提起清償借款訴訟，經臺灣新竹地方法院93年度訴字第68
    1 號判決原告敗訴，原告不服提起上訴，經臺灣高等法院認
    其上訴為無理由，於94年8 月1 日以94年度重上字第322 號
    判決駁回，上訴人復提起第三審上訴，經最高法院認其上訴
    不合法，而於95年5 月11日以95年度台上字第954 號裁定駁
    回而告確定在案，業經本院調閱該案卷證查核無訛。是原告
    於上開判決確定後，復就相同之訴訟標的，重複提起本件訴
    訟，揆諸前揭法條規定，原告就第1 項至第8 項及第12項部
    分提起本件訴訟，自難認合法，應以裁定駁回。
四、爰裁定如主文。
中    華    民    國   100    年    12    月    9     日
                  民事第二庭  法  官  馬傲霜
以上正本證明與原本無異。
如對本裁定抗告，應於裁定送達後10日內向本院提出抗告狀，並
繳納抗告費新臺幣1,000元。
中    華    民    國   100    年    12    月    14    日
                              書記官  張方俞